臺灣臺中地方法院刑事判決　　　　　　　　　　　　九十一年度訴字第一一八五號
　　公　訴　人　臺灣臺中地方法院檢察署檢察官
　　被　　　告　甲○○
右列被告因偽造文書等案件，經檢察官提起公訴（九十一年度偵字第四七六三號），
本院判決如左：
    主      文
甲○○行使偽造私文書，足以生損害於他人，處有期徒刑肆月，如易科罰金，以參佰
元折算壹日。緩刑貳年。
偽造之「三和貨運行」發票章壹枚、偽造「三和貨運行」免用統一發票收據上偽造之
「三和貨運行」發票章印文壹枚及「張昱棠」印文壹枚均沒收。
    事      實
一、甲○○於民國八十八年十二月二十日至九十年八月二十三日期間，在陸軍摩托化
    步兵第二００旅步三營營部連服義務役，並擔任營部連下士預財士負責營部各項
    支出報銷工作，製作報銷單據向旅部請款為其附隨業務，為從事業務之人。八十
    九年九月間因其所屬部隊移防至南投市明德營區，需提出移防所生費用之單據向
    旅部辦理核銷上級已核撥之移防經費，甲○○因旅部運輸官通知尚有一筆汽車運
    輸費未核銷而要求儘速提出單據，竟於八十九年十一月初某日，前往南投市○○
    街七十一號「弘慧行」購買免用統一發票收據乙本，並利用不知情之「弘慧行」
    負責人辜瓊芬偽刻「三和貨運行」發票章（載有「三和貨運行」、「統一編號0
    0000000」、「電話二五一三三六」及「南投市○○路○段六九九巷三十
    弄二十三號」）一枚（未據扣案），足生損害於三和貨運行之負責人梁秀蓮。甲
    ○○嗣於不詳時間，在南投縣南投市○○路明德營區內，於免用統一發票收據上
    偽填運送費用新臺幣（下同）二萬二千六百元，並持上開偽造之「三和貨運行」
    發票章及盜用已退役之「張昱棠」所有遺留用以領取薪資之印章一枚（未據扣案
    ），蓋用於免用統一發票收據「銀貨兩訖」欄上，而偽造三和貨運行出具、張昱
    棠經手之免用統一發票收據，足生損害於三和貨運行之負責人梁秀蓮及張昱棠。
    其後甲○○在南投市○○路明德營區再將上開偽造之免用統一發票收據黏貼於單
    據黏存紙上製成憑證而登載於其業務上所製作文書，持向陸軍摩托化步兵第二０
    ０旅旅部運輸官申請核撥二萬二千六百元之運送費用而行使之，以核銷帳目，足
    生損害於陸軍摩托化步兵第二００旅對於移防經費管理之正確性，嗣甲○○於犯
    罪尚未被有偵查權之公務員或機關發覺前，於九十年五月二十二日向國防部中部
    地方軍事法院檢察署自首，並接受裁判，始查悉上情。
二、案經甲○○向國防部中部地方軍事法院檢察署自首後，經國防部中部地方軍事法
    院檢察署為不起訴處分，移轉臺灣臺中地方法院檢察署檢察官偵查起訴。
    理      由
一、訊據被告就委託「弘慧行」刻製統一發票章及持已退役之「張昱棠」所遺留用以
    領取薪資之印章蓋用於免用統一發票收據上，再黏貼於單據黏存紙上製成憑證，
    持向陸軍摩托化步兵第二００旅旅部運輸官申請核撥二萬二千六百元之運送費用
    及嗣後核撥之費用均用以支應營內行政事務等事實均坦承不諱，核與證人即陸軍
    摩托化步兵第二００旅步三營營長黃信仁、該營輔導長戴凱峰、陸軍摩托化步兵
    第二００旅運輸官林宗弘、陸軍第五後指部甲型地區補給庫財務官黃耀賢、三和
    貨運行負責人梁秀蓮於國防部中部地方軍事法院檢察署偵訊中證述屬實，另證人
    辜瓊芬與廖麗卿即「弘慧行」負責人及店員於偵查中亦均證稱：代客刻印時，印
    章內容均係由顧客提供，店內不可能自行提供印章內容代客刻印，「三和貨運行
    」發票章之內容係由甲○○所提供等語。此外，復有八十九年度現金收支登記簿
    乙紙、簽呈六紙、單據黏存簿六紙、陸軍摩托化步兵第二００旅步兵第三營申購
    單四紙、八十九年十月預算執行紀錄乙紙、預算支用憑單乙紙、陸軍摩托化步兵
    第二００旅步兵第三營基地訓練返防委商運輸經費支用明細乙紙、三和貨運行營
    利事業登記證及發票章及被告偽造之蓋用「三和貨運行」「張昱棠」印章之免用
    統一發票收據所製作之單據黏存紙乙紙可資佐證，事證明確，被告犯行應堪認定
    ，應予依法論科。
二、按被告甲○○係擔任營部連下士預財士負責營部各項支出報銷工作，製作報銷單
    據向旅部請款為其附隨業務，被告將免用統一發票收據黏貼於單據黏存紙上製成
    憑證屬業務所製作之文書。其偽刻「三和貨運行」發票章一枚，並盜蓋案外人張
    昱棠之印章偽造印文於免用統一發票收據，並以該免用統一發票收據黏貼於單據
    黏存紙上製成憑證向陸軍摩托化步兵第二００旅旅部運輸官報銷申請核撥二萬二
    千六百元之運送費用，核被告所為，係犯刑法第二百十六條、第二百十五條行使
    業務登載不實文書罪；第二百十六條及第二百十條行使偽造私文書。被告利用不
知情之「弘慧行」負責人辜瓊芬偽造「三和貨運行」發票章，為間接正犯。被告
    偽造「三和貨運行」印章、蓋用偽造印文及盜用「張昱棠」印章，為偽造屬私文
    書之免用統一發票收據之部分行為，均不另論罪；偽造私文書及業務登載不實之
    低度行為，又為行使之高度行為所吸收，亦不另論罪，上開行使業務登載不實文
    書罪與行使偽造文書罪間，有方法結果之牽連關係，應從一重以較重之行使偽造
    文書罪處斷。而被告係九十年五月二十二日至國防部中部地方軍事法院檢察署自
    首而接受審判一節，有國防部中部地方軍事法院檢察署九十年五月二十三日中檢
    字第一五八號貪污案件九十年五月二十二日偵查筆錄影本在卷可憑，其於犯罪尚
    未被有偵查權之公務員或機關發覺前，向國防部中部地方軍事法院檢察署自首，
    並接受裁判，應依刑法第六十二條規定減輕其刑。爰審酌被告素行良好，未有前
    科紀錄，有刑案資料查註紀錄表、臺灣高等法院告全國前案紀錄表各一件在卷可
    參，其犯罪動機、目的係因上級單位催促報銷帳目，一時情急而有上開犯行，其
    行固屬非是，然情節尚非嚴重，涉及金額款項數目亦非甚鉅，且核銷撥付款項均
    用於所屬部隊使用，犯後復能坦承犯行，態度良好，頗具悔意等一切情狀，量處
    如主文第一項所示之刑，並諭知易科罰金之折算標準。末查，被告未曾受有期徒
    刑以上刑之宣告，有臺灣臺中地方法院檢察署刑案資料查註紀錄表及臺灣高等法
    院被告全國前案紀錄表各一件在卷可按，且被告坦承犯行，深具悔意，其經此偵
    審程序之教訓及刑之宣告，當知所警惕，信無再犯之虞，本院綜核各情，認所宣
    告之刑，以暫不執行為適當，併予宣告緩刑二年，以啟自新。被告所偽刻之「三
    和貨運行」發票章一枚，被告雖供稱業已丟棄，惟不能證明確已滅失；另被告偽
    造「三和貨運行」免用統一發票收據上偽造之「三和貨運行」發票章印文一枚及
    其上「張昱棠」印文一枚，依刑法第二百十九條之規定，不論屬於犯人與否，均
    應予沒收之。又被告偽造之「三和貨運行」免用統一發票收據乙紙，業經被告提
    出陸軍摩托化步兵第二００旅申請核撥經費，雖為犯罪所用之物，惟已非被告所
    有，且非違禁物；「張昱棠」印章雖係犯罪所用之物，惟非屬被告所有，然非被
    告偽造，且非違禁物，均不為沒收之諭知，併此敘明。
三、公訴意旨另以：被告甲○○於八十九年九月間因其所屬部隊移防至南投市明德營
    區，需提出移防所生費用之單據向旅部辦理核銷上級已核撥之移防經費，被告甲
    ○○因旅部運輸官通知尚有一筆汽車運輸費未核銷而要求儘速提出單據，竟意圖
    為摩托化步兵第二００旅步三營不法所有，先於八十九年十一月初某日，前往南
    投市○○街七十一號「弘慧行」購買免用統一發票收據乙本，並利用不知情之「
    弘慧行」負責人辜瓊芬偽刻「三和貨運行」發票章（載有「三和貨運行」、「統
    一編號00000000」、「電話二五一三三六」及「南投市○○路○段六九
    九巷三十弄二十三號」）一枚，足生損害於三和貨運行之負責人梁秀蓮。被告嗣
    於不詳時間，在南投市○○路明德營區內，於免用統一發票收據上偽填運送費用
    二萬二千六百元，並持上開偽造之「三和貨運行」發票章及盜用已退役之「張昱
    棠」所有遺留用以領取薪資之印章一枚，蓋用於免用統一發票收據上，而偽造三
    和貨運行免用統一發票收據，足生損害於三和貨運行及張昱棠。其後被告在南投
    市○○路明德營區再將上開偽造之免用統一發票收據黏貼於單據黏存紙上製成憑
    證而登載於其業務上所製作文書，持向陸軍摩托化步兵第二００旅旅部運輸官申
    請核撥二萬二千六百元之運送費用而行使之，致陸軍摩托化步兵第二００旅陷於
    錯誤而核撥上開費用至陸軍摩托化步兵第二００旅步三營設於臺灣銀行南投分行
    之帳戶內，所詐得費用則於支付營內訓練及行政事務費。因認被告除上開涉犯刑
    法第二百十六條、二百十五條、第二百十條之犯行外，另涉犯刑法第三百三十九
    條第一項詐欺取財罪云云。惟按犯罪事實應依證據認定之，無證據不得推定其犯
    罪事實；又不能證明被告犯罪者，又刑法第三百三十九條第一項詐欺罪之成立，
    以意圖為自己或第三人不法所有，以詐術使人將本人或第三人之物交付為要件。
    經查被告係陸軍摩托化步兵第二００旅步三營營部連下士，因陸軍後勤司令部八
    十九年十月份預算內提撥七萬九千二百元之運輸作業費，委由陸軍摩托化步兵第
    二００旅簽證支用，該營移防完畢後，因被告提出之運輸費單據僅五萬六千六百
    元，嗣交由該經費承辦人即運輸官少尉林宗弘辦理核銷作業，因年度將屆，經運
    輸官清查發現，該營申請之七萬九千二百元運輸作業費內，仍有二萬二千六百元
    之經費尚未核銷，經運輸官電請該營儘速提出該筆未核銷之單據，以利核銷作業
    ，被告始有偽刻「三和貨運行」發票章及盜用已退役之「張昱棠」所有遺留用以
    領取薪資之印章一枚，偽造免用統一發票收據並提出核銷款項之犯行等情，業被
    告供明，復據證人林宗弘於國防部中部地方軍事法院檢察署偵訊中證述明確，而
    國防部中部地方軍事法院檢察署檢察官九十年中偵字第三六四號不起訴處分書亦
    作如此之認定，有該不起訴處分書一份在卷可參，是被告係因上級單位要求提出
    單據以核銷帳目，始有上開犯行，其意圖在於核銷帳目，並無不法所有之意圖甚
    明，自與詐欺罪之構成要件不侔。此外，本院復查無其他積極之事證，足認被告
    確有公訴人所指之此部分詐欺犯行，為不能證明被告犯罪，惟公訴人認被告此部
    分事實，與前揭已起訴論罪部分之事實，有連續犯牽連犯裁判上一罪之關係，爰
    不另為無罪之諭知。
據上論斷，應依刑事訴訟法第二百九十九條第一項前段，刑法第二百十六條、第二百
十五條、第二百十條、第五十五條、第六十二條、第四十一條第一項前段、第七十四
條第一款、第二百十九條，罰金罰鍰提高標準條例第一條前段、第二條，判決如主文
。
中      華      民      國      九十一      年      八    月      九    日
                                    臺灣臺中地方法院刑事第二庭
  法  官  陳  葳
右正本證明與原本無異。
如不服本判決，應於收受本判決後十日內向本院提出上訴書狀，其未敘述上訴理由者
，並得於提起上訴後十日內向本院補提理由書狀（均須按他造當事人之人數附繕本）
「切勿逕送上級法院」。
                                        書記官
中      華      民      國      九十一      年      八    月      九    日
附錄法條：
刑法第二百一十六條：
行使第二百十條至第二百十五條之文書者，依偽造、變造文書或登載不實事項或使登
載不實事項之規定處斷。
刑法第二百一十五條：從事業務之人，明知為不實之事項，而登載於其業務上作成之
文書，足以生損害於公眾或他人者，處三年以下有期徒刑、拘役或五百元以下罰金。
刑法第二百一十條：
偽造、變造私文書，足以生損害於公眾或他人者，處五年以下有期徒刑。
